【裁判字號】    92,易,861
【裁判日期】    920414
【裁判案由】    菸酒管理法
【裁判全文】
臺灣臺中地方法院刑事判決                          九十二年度易字第八六一號
    公  訴  人  臺灣臺中地方法院檢察署檢察官
    被      告  甲○○
    輔  佐  人
    即被告之子  乙○○
右列被告因違反菸酒管理法案件，經檢察官提起公訴（九十一年度偵字第二四四六九
號），本院判決如左：
    主  文
甲○○連續產製私酒，處拘役伍拾日，如易科罰金，以佰元折算壹日。緩刑貳年。
扣案之米酒合計柒佰貳拾捌公升（貳拾公升拾肆桶、拾陸公升貳拾捌桶）、米酒半成
品合計肆佰肆拾捌公升（貳拾捌桶）及製酒蒸餾器具貳組，均沒收。
    事  實
一、甲○○未經財政部許可，竟自民國九十一年七月間某日起，在臺中市○○區○○
    里○○路十一號之住處，連續以將稻米煮熟後加糖發酵再放入蒸餾器具加以蒸餾
    ，且不添加酒精或其他原料之方式，產製米酒。甲○○明知其以前述方式所產製
    之米酒，係私酒，復自九十一年七月間開始未經許可產製私酒起至九十一年十一
    月二十八日止之期間內，於不詳時間，連續以每二十公升私釀米酒新臺幣（下同
    ）一千二百元之代價，販賣予不知姓名年籍之親朋好友多次，合計已賣出一百二
    十公升，獲利七千二百元。嗣於九十一年十一月二十八日十三時四十分許，臺中
    縣警察局豐原分局員警在徵得甲○○之同意下，在上址當場查獲甲○○所有私釀
    之米酒合計七百二十八公升（二十公升十四桶、十六公升二十八桶）、米酒半成
    品合計四百四十八公升（二十八桶）、製酒蒸餾器具二組，而悉上情。
二、案經臺中縣警察局豐原分局報告臺灣臺中地方法院檢察署檢察官偵查起訴。
    理  由
一、訊據被告甲○○對於未經申請財政部許可，即於右揭時、地，私自產製米酒之事
    實，固坦承不諱，惟於偵查及本院審理時則矢口否認有何販賣私酒予他人之犯行
    ，辯稱：不知釀造米酒需經申請許可，且其私釀米酒主要是供其夫泡腳醫病之用
    ，部分自行作為燒酒雞煮食之用，部分提供給五名子女取用，五名子女認為伊釀
    酒太辛苦，故一桶（二十公升）給我一千二百元，此外，未再提供其他親戚朋友
    使用云云。經查：
（一）被告右開自白，有臺中縣警察局豐原分局搜索扣押筆錄、臺中市政府查獲違法
      嫌疑菸酒案件現場處理紀錄表、臺中市政府扣押物收據各一份及現場照片十六
      張附卷可稽，核與事實相符，堪信可採。
（二）被告雖於偵查中及本院審理時矢口否認有販賣私酒之情事，而以前揭情詞置辯
      ，並提出被告丈夫蔡清萬之診斷證明書、泡腳藥草藥單、蔡清萬之中華民國身
      心障礙手冊各一件欲佐其說，然查，被告於警訊時已自承：「（問：妳何時開
      始販賣米酒？何時間始製造米酒？）均是九十一年七月起開始製造並販賣米酒
      。」「（問：妳於九十一年七月至今販賣多少數量米酒？獲利多少？）大約販
      賣一百二十公升的米酒，約獲利七千二百元左右。」等語，有警訊筆錄可參。
      嗣於本院審理時復供稱：「（問：警訊時為何供稱九十一年七月開始就有製作
      這些米酒，並拿去販售，已經販售一百二十公升並有得利？）．．．警訊時，
      我有承認我有販售七桶，那是在警察局時供述的，故警察才記載販售一百二十
      公升．．．」等語；另被告之輔佐人乙○○亦到庭陳稱：「（問：當時被告有
      無承認販售米酒一百二十公升且獲利七千兩百元，是從九十一年開始製造米酒
      的？）製作該份筆錄時，警察有先問被告說被告販售多少，被告說大概販售幾
      桶，警察再依照一公升六十元下去換算獲利金額。」等語，有本院審判筆錄可
      考，足認被告之警訊筆錄，確係依被告實際供陳之內容加以記載，並未失真。
      且查，被告於本院審理時所提出之刑事答辯狀中復記載：「二、又被告所釀製
      之米酒，除供其夫泡腳用外，因尚有些許剩餘，且時值假酒充斥市面，且市價
      之米酒價格又高，被告在拗不過左鄰右舍之再三拜託下，乃將少許之米酒販售
      予鄰居或朋友，以便其等烹煮料理之用，此乃被告販售米酒之動機及詳情．．
      ．」等句，有卷附之刑事答辯狀一份在卷可憑，基此，益徵被告前於警訊時供
      陳有將私釀之米酒販賣予他人等語，確與事實相符，堪予信採。再者，被告辯
      稱其夫每三、四天即需使用二十公升裝之一桶米酒等語，縱認可採，然查，被
      告本次被查扣之私釀米酒合計達七百二十八公升（二十公升十四桶、十六公升
      二十八桶）、米酒半成品合計為四百四十八公升（二十八桶），並有製酒蒸餾
      器具二組，數量龐大，顯已逾一般合理之自用數量及其丈夫所需泡腳醫療之用
      ，被告確有將其私釀之米酒販賣予不知姓名年籍之親朋好友多名之情事，要屬
      無疑。從而，被告嗣後於偵查中及本院審理時翻異之辯解，顯係事後飾卸之詞
      ，委不足採。
（三）被告雖又辯稱不知私釀米酒須經主管機關許可云云，惟按菸酒製造業者之設立
      ，應以書面載明左列事項，向中央主管機關財政部申請設立許可。產製或輸入
      私菸、私酒者，處一年以下有期徒刑、拘役或科或併科新台幣三十萬元以上一
      百五十萬元以下罰金。但以手工產製私菸、私酒供自用者，免予處罰。菸酒管
      理法第十條第一項、第四十六條分別定有明文。刑法第十六條前段復規定：「
      不得因不知法律而免除刑事責任。」。據此，被告此部分所辯，仍無解其應負
      之刑事責任。
（四）綜上，本件事證明確，被告右開犯行，洵堪認定。
二、核被告所為，係犯菸酒管理法第四十六條之產製私酒罪及同法第四十七條之明知
    為私酒而販賣罪。茲再說明如下：
（一）按菸酒製造業者之設立，應以書面載明左列事項，向中央主管機關財政部申請
      設立許可。又按菸酒管理法所稱私菸、私酒，指未經許可產製或輸入之菸酒。
      菸酒管理法第十條第一項、第二條、第六條分別定有明文。另依菸酒管理法施
      行細則第三條規定：「本法第四條第一項所稱酒，分類如下：七米酒類：指以
      米類為原料，經蒸煮、糖化、發酵、蒸餾、調合或不調合酒精而製成之酒。」
      。查本案被告甲○○未經財政部許可，即擅自以將稻米煮熟後加糖發酵再放入
      蒸餾器具加以蒸餾，且不添加酒精或其他原料之方式，產製米酒，核其此部分
      所為，係犯菸酒管理法第四十六條之產製私酒罪。
（二）被告明知其以上述方式產製之米酒，係屬私酒，竟仍販賣予多名親朋好友，核
      其此部分所為，係犯菸酒管理法第四十七條之明知為私酒而販賣罪。公訴人於
      起訴書犯罪事實欄業已就被告販賣私酒之犯罪事實加以記載，自屬本院應予審
      理之範圍，公訴人於起訴書「證據並所犯法條」欄漏論本條之罪，尚有未洽，
      附此明。
（三）被告自九十一年七月間某日起至九十一年十一月二十八日被查獲止，多次產製
      米酒及分次販賣予多名親朋好友之犯行，皆時間緊接，方法相同，分別觸犯構
      成要件相同之罪名，顯然各係基於概括之犯意為之，均為連續犯，應依刑法第
      五十六條之規定分別論以一罪，並均依法加重其刑。
（四）被告產製私釀米酒，部分係用來販賣予親朋好友，所犯上開二罪間，有方法結
      果之牽連關係，應從一重之產製私酒罪論處。
（五）爰審酌被告前未曾有任何之犯罪紀錄，素行良好，有臺灣臺中地方法院檢察署
      刑案資料查註紀錄表、臺灣高等法院被告全國前案紀錄表各一份在卷可按，且
      其已七十三歲，又不識字，智識程度較差，私釀米酒部分係為供其夫泡腳醫療
      之用，部分供自行烹煮，並非純係販賣圖利，犯罪之動機、目的單純，手段亦
      稱平和，但因圖一己私利，竟枉顧法令明文規定，未經申請許可，即擅自產製
      米酒，妨害主管機關對於酒類之管理，其產製之時間約四個月，販賣之數量共
      計一百二十公升，因此而獲取之利潤約七千二百元，所得利益非鉅，但於本件
      被查扣之米酒合計有七百二十八公升（二十公升十四桶、十六公升二十八桶）
      、米酒半成品合計四百四十八公升（二十八桶）、製酒蒸餾器具二組，數量龐
      大；暨被告於犯後就產製私酒部分固能坦認，但對販賣私酒一節，則前後供述
      不一等一切情狀，量處如主文所示之刑，並諭知易科罰金之折算標準。末查，
      被告前未曾受有期徒刑以上刑之宣告，已如前述，其因高齡七十三歲，且智識
      不高，一時不慎，致罹法典，犯後復已表明不敢再犯，深具悔意，則經此教訓
      ，當知警惕而無再犯之虞，本院綜核各情，所宣告之刑，認以暫不執行為適當
      ，併予宣告緩刑二年，以啟自新。
（六）扣案之私釀米酒合計七百二十八公升（二十公升十四桶、十六公升二十八桶）
      、米酒半成品合計四百四十八公升（二十八桶）及製酒蒸餾器具二組，係臺中
      縣警察局豐原分局員警依菸酒管理法查獲之私酒、供產製私酒之原料及器具，
      應依該法第五十七條規定，宣告沒收之。
據上論斷，應依刑事訴訟法第二百九十九條第一項前段，菸酒管理法第四十六條、第
四十七條、第五十七條，刑法第十一條前段、第五十六條、第五十五條、第四十一條
第一項前段、第七十四條第一款，罰金罰鍰提高標準條例第二條，判決如主文。
中      華      民      國      九十二      年      四    月    十四    日
                                臺灣臺中地方法院刑事第二庭
                                    法  官  莊  嘉  蕙
右正本證明與原本無異。
如不服本判決，應於送達後十日內向本院提出上訴狀（須附繕本），上訴於臺灣高等
法院臺中分院。
                書記官
中      華      民      國      九十二      年      四    月    十四    日
附錄論罪科刑法條
菸酒管理法第四十六條
產製或輸入私菸、私酒者，處一年以下有期徒刑、拘役或科或併科新台幣三十萬元以
上一百五十萬元以下罰金。但以手工產製私菸、私酒供自用者，免予處罰。
菸酒管理法第四十七條
明知為私菸、私酒，而販賣、轉讓或意圖販賣而陳列者，處一年以下有期徒刑、拘役
或科或併科新台幣十五萬元以上七十五萬元以下罰金。


司法院資訊處製作；財團法人民間司法改革基金會備份。
